【裁判字號】    97,重訴,502
【裁判日期】    980223
【裁判案由】    分割共有物
【裁判全文】
臺灣板橋地方法院民事判決             97年度重訴字第502號
原      告  財政部國有財產局
法定代理人  Ｂ○○
訴訟代理人  丑○○
訴訟代理人  甲○○
訴訟代理人  Ａ○○
被      告  丙○○
被      告  丁○○
被      告  戊○○
被      告  己○○
被      告  辛○○
被      告  辰○○
被      告  巳○○
被      告  寅○○
被      告  庚○○
被      告  未○○○
被      告  申○○○
被      告  Ｘ○○
被      告  Ｗ○○
被      告  乙○○（歿）
被      告  Ｔ○○
被      告  午○○
被      告  天○○
被      告  Ｋ○○
被      告  Ｃ○○
被      告  Ｄ○○
被      告  Ｆ○○
被      告  酉○○
被      告  Ｖ○○
被      告  子○○
被      告  Ｑ○○
被      告  Ｈ○○
被      告  Ｕ○○
被      告  Ｐ○○
被      告  Ｒ○○
被      告  Ｓ○○
以上六  人
共      同
訴訟代理人  丁志達律師
            陳錫川律師
            方耀德律師
被      告  Ｍ○○
被      告  黃○○
被      告  Ｉ○○
被      告  Ｎ○○
                        樓
被      告  宙○○
被      告  壬○○
被      告  癸○○
被      告  地○○
被      告  玄○○
被      告  亥○○
被      告  Ｏ○○
被      告  宇○○
被      告  Ｌ○○
被      告  Ｊ○○
被      告  Ｇ○○
被      告  戌○○
被      告  卯○○
兼以上17人
共      同
訴訟代理人  Ｅ○○
上列當事人間請求分割共有物事件，本院判決如下：
    主    文
原告之訴駁回。
訴訟費用由原告負擔。
    事實暨理由
一、本件原告起訴主張：坐落台北縣三重市○○○段1117、1117
    ─1 、1118、1118─1 地號土地，為兩造共有之土地，因被
    告意以低價出售第3 人，明顯損失國庫，經聲請協議分割未
    成，爰依民法第824 條規定，訴請裁判分割等語。併為訴之
    聲明：兩造共有坐落台北縣三重市○○○段1117、1117-1、
    1118、1118-1地號土地准予分割，其分割方法為變賣共有物
    ，按應有部分比例以價金分配予各共有人。
二、本件未經言詞辯論，部分被告未提出書狀或為任何聲明，部
    分被告則為提出答辯書狀聲明：駁回原告之訴。
三、按民事訴訟法第249 條第2 項規定：「原告之訴，依其所訴
    之事實，在法律上顯無理由者，法院得不經言詞辯論，逕以
    判決駁回之。」；又按共有物之分割，於共有人全體有法律
    上之利害關係，須共有人全體始得為之，故請求分割共有物
    之訴，屬於民事訴訟法第56條第1 項所稱固有必要共同訴訟
    ，應由共有人全體或共有人內利害相同之全體，共同起訴或
    共同被訴，否則當事人不適格，法院得逕認為無理由而為駁
    回之判決（最高法院42年台上字第318 號、15年上字第1799
    號判例意旨參照）。
四、本件原告主張上開事實，固據其提出土地登記謄本為證，然
    查系爭土地原共有人之一乙○○，於原告起訴前之70年4 月
    9 日即已死亡，業據本院依職權審閱其戶籍謄本無誤，是原
    告仍以已死亡之人乙○○為被告，依法自屬不合。原告本應
    以乙○○之所有繼承人為被告（見本院97年存字第4777號提
    存卷，以乙○○之繼承人為提存相對人且就該提存聲明異議
    者有十餘人之多。）始合本件固有必要共同訴訟之事人適格
    ，惟原告既未以乙○○之繼承人為被告，其訴訟當事人不適
    格，且此非屬民事訴訟法第249 條第1 項所示得為補正之事
    項。是原告於起訴時，既未併列乙○○之繼承人為被告，即
    非以全體共有人為訴訟當事人，揆諸前揭說明，
    本件訴訟為當事人不適格，則原告起訴顯無理由，爰依法不
    經言詞辯論，逕以判決駁回之。
五、結論：本件原告之訴為無理由，依民事訴訟法第249 條第2
    項、第78條，判決如主文。
中    華    民    國    98    年    2     月    23    日
                  民事第二庭    法  官  李行一
以上正本係照原本作成
如對本判決上訴，須於判決送達後20日內向本院提出上訴狀
中    華    民    國    98    年    2     月    23    日
                                書記官  蔡於衡


司法院資訊處製作；財團法人民間司法改革基金會備份。
